臺灣臺中地方法院刑事判決
111年度交訴字第325號
公  訴  人  臺灣臺中地方檢察署檢察官
被      告  劉經鐸


上列被告因肇事逃逸罪等案件，經檢察官提起公訴（111年度偵
字第28450號），被告於本院準備程序中就被訴事實為有罪之陳
述，本院改以簡式審判程序審理，判決如下：
    主    文
劉經鐸汽車駕駛人，無駕駛執照駕車犯過失傷害罪，處有期徒刑
肆月，如易科罰金，以新臺幣壹仟元折算壹日；又犯肇事致人傷
害逃逸罪，處有期徒刑柒月。
    犯罪事實
一、劉經鐸明知其普通小型車駕駛執照，業經交通監理主管機關
    註銷，為無許可駕駛汽車憑證之人，不得駕駛車輛，竟於民
    國111年5月13日凌晨0時53分許，駕駛友人陳怡呈所有車牌
    號碼00-0000號自用小客車，沿臺中市西屯區漢口路由西南
    往東北方向行駛，行經該路段與甘肅路交岔路口時，本應注
    意車輛行駛至交岔路口，應遵守燈光號誌，面對圓形紅燈表
    示禁止通行，不得超越停止線或進入路口，而依當時天候晴
    朗、夜間有照明、濕潤柏油路面無缺陷、視距良好亦無障礙
    物，且其所駕駛之車輛機械性能良好，依其智識、能力並無
    不能注意之情事，適有陳貽文駕駛車牌號碼000-0000號營業
    小客車，並搭載乘客劉秀娥沿甘肅路由東南往西北方向行駛
    至該交岔路口；詎劉經鐸竟未依循燈號指示，貿然闖越紅燈
    直行，與陳貽文所駕駛之車輛發生碰撞，陳貽文因而受有左
    側前胸壁挫傷、頭部鈍傷、右側手部挫傷等傷害；劉秀娥則
    受有外傷性第二頸椎移位閉鎖性骨折、多處挫傷（頸部、雙
    膝）等傷害。嗣劉經鐸於肇事後下車察看，明知陳貽文、劉
    秀娥因上開車禍事故而受有一定程度之傷害，竟基於肇事逃
    逸之犯意，既未協助將陳貽文、劉秀娥送醫急救或為其他必
    要之措施，亦未向司法警察機關報告、等候處理，隨即駕車
    離開肇事現場。嗣劉經鐸於警方尚未掌握肇事人真實身分前
    ，主動前往臺中市政府警察局第六分局何安派出所，向警方
    坦承其為上開車禍之肇事者，而願接受裁判。　　
二、案經陳貽文、劉秀娥訴由臺中市政府警察局第六分局報請臺
    灣臺中地方檢察署檢察官偵查起訴。
    理    由
一、按除被告所犯為死刑、無期徒刑、最輕本刑為3 年以上有期
    徒刑之罪或高等法院管轄第一審案件者外，於刑事訴訟法第
    273 條第1 項程序進行中，被告先就被訴事實為有罪之陳述
    時，審判長得告知被告簡式審判程序之旨，並聽取當事人、
    代理人、辯護人及輔佐人之意見後，裁定進行簡式審判程序
    ；除簡式審判程序、簡易程序及第376 條第1 款、第2 款所
    列之罪之案件外，第一審應行合議審判，刑事訴訟法第273
    條之1 第1 項、第284 條之1 分別定有明文。本件被告劉經
    鐸所犯係死刑、無期徒刑、最輕本刑為3 年以上有期徒刑或
    高等法院管轄第一審案件以外之罪，並於本院行準備程序時
    就被訴事實為有罪之陳述，本院依前揭規定，裁定改行簡式
    審判程序，先予敘明。
二、上開犯罪事實，業據被告於本院審理時坦承不諱，核與證人
　　陳貽文、劉秀娥於警詢中之證述，證人陳貽文、劉秀娥、陳
    鼎仁於檢察官偵查中之證述，均大致相符，並有職務報告、
    臺中市政府警察局道路交通事故初步分析研判表、道路交通
    事故現場圖、道路交通事故調查表㈠、㈡、照片黏貼紀錄表、
    現場照片、路口監視器翻拍照片、臺中市政府警察局交通事
    故補充資料表、A1A2類交通事故攝影蒐證檢視表、車輛詳細
    資料報表、公路監理電子閘門系統、個人基本資料及路口監
    視畫面截圖照片卷等附卷可稽（見111年度偵字第28450號卷
    第23、43至77、83至95頁、置於本院卷外），且告訴人陳貽
    文因本件車禍而受有左側前胸壁挫傷、頭部鈍傷、右側手部
    挫傷等傷害；劉秀娥則受有外傷性第二頸椎移位閉鎖性骨折
    、多處挫傷（頸部、雙膝）等傷害，均有林新醫院診斷證明
    書在卷可證（見111年度偵字第28450號卷第39、41頁），足
    認被告之自白核與事實相符；從而，本案事證明確，被告上
    開犯行洵堪認定。
三、按刑法第185 條之4 之規範目的，在於維護交通安全，加強
    救護，減少被害人之死傷，促使駕駛人於肇事後，能對被害
    人即時救護，避免基於僥倖心態，延誤受害者就醫存活的機
    會，錯失治療的寶貴時間。是駕駛動力交通工具之人，於肇
    事致人受傷之時，依法令立即產生對該因而受傷之人之身體
    、生命即時給予救護之義務，此義務並應存續至被害人得到
    實際救護或同意行為人離去之時為止。故行為人於肇事後，
    縱有其他「無」義務之路人出面照護、聯繫，但既不屬義務
    ，當可隨時、隨意停止，則於醫護單位確實到場施以救護之
    前，被害人應受即時救護之權，難謂不受危殆，行為人自不
    能片面期待將有警、護人員到場，即主張已可解免其責而逕
    自離去（最高法院105 年度台上字第68號判決意旨參照）；
    又所謂「逃逸」係指離開事故現場而逸走之行為，駕駛人於
    發生交通事故致人死傷時，應有在場之義務，至於駕駛人對
    於事故發生有無過失、被害人是否處於無自救力狀態、所受
    傷勢輕重，則非所問。交通事故駕駛人依其在場義務，應留
    置現場等待或協助救護，並確認被害人已經獲得救護，或無
    隱瞞而讓被害人、執法人員或其他相關人員得以知悉其真實
    身分、或得被害人同意後始得離去。倘若不然，駕駛人不履
    行停留現場之義務而逕自離去（包含離去後折返卻未表明肇
    事者身分），自屬違反誡命規範而構成逃逸。以上，為本院
    向來所採之見解，於修法前後之適用，並無不同（最高法院
    110年度台上字第4675號判決意旨參照）。查本件被告因闖
    紅燈而撞擊告訴人陳貽文所駕駛之車輛後，有下車查看並與
    告訴人陳貽文在車輛前方交談，被告並有來回走動乙節，業
    據檢察官於偵查中勘驗無訛，有勘驗筆錄附卷可佐（見111
    年度偵字第28450號卷第113、114頁），被告復自承伊下車
    時，就知道陳貽文、劉秀娥受傷了等語（見本院卷第53頁）
    ，足證被告明知證人陳貽文、劉秀娥業因本件車禍事故而受
    傷，竟未曾採取任何救護措施或協助傷者就醫，亦未留待現
    場等候員警到場處理，即逕自駕車離去肇事現場，顯未善盡
    減少被害人傷亡之救助義務，及違反停留肇事現場之在場義
    務，揆諸首揭說明，自與刑法第185 條之4 第1項前段所定
    肇事致人傷害逃逸罪之構成要件相符。　　
四、次按，汽車駕駛執照為駕駛汽車之許可憑證；又汽車駕駛人
    ，駕駛執照業經吊銷、註銷仍駕駛小型車或機車者，處新臺
    幣（下同）6 千元以上1 萬2 千元以下罰鍰，並當場禁止其
    駕駛，道路交通安全規則第50條第1 項前段、道路交通管理
    處罰條例第21條第1 項第4 款均分別定有明文。查被告之普
    通小型車駕駛執照，因違規自92年10月7日起至93年10月6日
    止「易處逕註」，迄今尚未重新考領新照，目前駕照狀態為
    「註銷」等情，有交通部公路總局臺中區監理所111年9月23
    日中監駕字第1110265714號函、臺中市交通事件裁決處111
    年9月26日中市交裁管字第1110092294號函在卷可稽（見本
    院卷第37至45頁），其自註銷駕照之日起，即為無駕駛汽車
    許可憑證之人，而屬道路交通管理處罰條例第86條第1 項之
    無駕駛執照駕車甚明（司法院82年3 月30日【82】廳刑一字
    第05283 號研究意見參照）；從而，被告乃無駕駛執照之人
    ，本不得駕駛車輛，其因駕車致告訴人受有如起訴書所載之
    傷害，自有道路交通管理處罰條例第86條第1 項之適用，合
    先敘明。
五、復按，刑法總則之加重，係概括性之規定，所有罪名均一體
    適用；刑法分則之加重，係就犯罪類型變更之個別犯罪行為
    予以加重，成為另一獨立之罪名；道路交通管理處罰條例第
    86條第1 項關於汽車駕駛人，無駕駛執照駕車、酒醉駕車、
    吸食毒品或迷幻藥駕車、行駛人行道或行經行人穿越道不依
    規定讓行人優先通行，因而致人受傷或死亡，依法應負刑事
    責任者，加重其刑至2 分之1 之規定，係就刑法第276 條第
    1 項之過失致人於死罪、同條第2 項之業務過失致人於死罪
    ，同法第284 條第1 項之過失傷害（及致重傷）罪、同條第
    2 項之業務過失傷害（及致重傷）罪之基本犯罪類型，對於
    加害人為汽車駕駛人，於從事駕駛汽車之特定行為時，或於
    行駛人行道、行經行人穿越道之特定地點，不依規定讓行人
    優先通行，因而致人受傷或死亡之特殊行為要件予以加重處
    罰，已就上述刑法第276 條第1 、2 項，同法第284 條第1
    、2 項各罪犯罪類型變更之個別犯罪行為予以加重，而成另
    一獨立之罪名，自屬刑法分則加重之性質（最高法院92年度
    第一次刑事庭會議決議、99年度台非字第198號判決意旨參
    照）。
六、核被告所為，係犯刑法第185 條之4 第1項前段之肇事致人
    傷害逃逸罪、道路交通管理處罰條例第86條第1 項、刑法第
    284 條前段之無駕駛執照駕車犯過失傷害罪。
　㈠起訴書漏未敘及被告乃無照駕駛之人，認被告係犯刑法第284
     條前段之過失傷害罪，容有未洽，惟經公訴檢察官當庭變
    更起訴法條，公訴檢察官復有實行公訴之權，本院即毋庸再
    予變更，附此敘明。
　㈡又被告無駕駛執照駕車，就所犯過失傷害部分，應依道路交
    通管理處罰條例第86條第1 項之規定，予以加重其刑。
  ㈢被告以一過失行為，同時造成告訴人陳貽文、劉秀娥二人受
    傷之結果，為想像競合犯，依刑法第55條之規定，應從一重
    處斷。
　㈣至肇事逃逸罪部分，係侵害單一社會法益，本件被告駕車肇
    事雖同時致告訴人2 人受傷，惟其僅有一駕車逃逸行為，應
    為單純一罪，併予敘明。
　㈤被告所犯上開二罪，犯意各別，行為互殊，應予分論併罰。
　㈥按刑法第62條所謂自首，祇以犯人在犯罪未發覺之前，向該
    管公務員申告犯罪事實，而受裁判為已足，並不以使用「自
    首」字樣或言明「自首」並「願受裁判」為必要（最高法院
    63年台上字第1101號判例意旨參照）。又於犯罪未被發覺前
    ，向該管公務員告知其犯罪，而不逃避接受裁判者，即與刑
    法第62條規定自首之條件相符。至於自首後對其犯罪事實有
    所主張或辯解，係被告辯護權之行使，不能據此一端即謂被
    告無接受裁判之意（最高法院84年度台上字829號判決意旨
    參照）。經查，本件被告於案發當時所駕駛自用小客車之車
    主非其本人，而係友人陳怡呈所有，有車輛詳細資料報表在
    卷為憑（見111年度偵字第28450號卷第85頁），經員警調閱
    路口監視器，及查閱上開車籍資料後，聯繫車主陳怡呈未果
    ；嗣於111年5月13日案發當日下午6時48分，接獲同事轉傳L
    INE訊息，被告去何安派出所自首，其為當日凌晨0時53分許
    ，於漢口路、甘肅路路口車禍事故之肇事駕駛，並留個人身
    分證字號、手機電話等情，有員警職務報告附卷可稽；可見
    ，被告確於警員查悉本件肇事人姓名前，主動前往警察機關
    自承為肇事當事人，其後並向承辦員警承認有過失傷害及肇
    事後離開現場之行為，此觀被告警詢筆錄記載甚明，堪認被
    告係於有偵查犯罪權限之機關或人員無相當證據足以懷疑其
    涉有上揭犯行前，即向偵查機關自首進而接受裁判無訛，爰
    依刑法第62條前段之規定就上開犯行均減輕其刑，並就過失
    傷害部分，依刑法第71條第1 項之規定，先加後減之。
七、爰審酌被告無駕駛執照，猶駕駛自用小客車行駛在供公眾往
    來通行之道路上，違反道路交通安全規則於先，復於設有行
    車管制號誌交岔路口，違反號誌管制貿然闖越紅燈，為肇事
    原因，其因而致告訴人2人受有如起訴書所載之傷害，竟未
    報警或對被害人施予必要之救助或等待警、救護車至現場，
    猶然駕車離去，顯見其法治觀念之淡薄，對告訴人之生命、
    身體造成相當程度之危害，惡性非輕，且迄今尚未與告訴人
    達成和解，本非不得予以嚴懲；惟斟酌被告犯後尚知坦承犯
    行，態度良好，有效節省司法資源，復參以被告雖未能與告
    訴人達成和解，然非無與告訴人和解之意，且雙方此部分之
    紛爭非不得經由民事訴訟程序或其他途徑加以解決（而告訴
    人2人均於本院準備程序中提起附帶民事訴訟），兼衡告訴
    人2 人所受之傷害等一切情狀，分別量處如主文所示之刑，
    並就過失傷害部分，諭知易科罰金之折算標準，以資懲儆。
據上論斷，應依刑事訴訟法第273 條之1 第1 項、第299 條第1
項前段（依判決格式簡化原則，僅引用程序法條文），判決如主
文。
本案經檢察官馬鴻驊提起公訴，檢察官林岳賢到庭執行職務。
中　　華　　民　　國　　111 　年　　11　　月　　24　　日
                  刑事第十一庭  法  官  戰諭威
以上正本證明與原本無異。
如不服本判決應於收受判決後20日內向本院提出上訴書狀，並應
敘述具體理由；其未敘述上訴理由者，應於上訴期間屆滿後20日
內向本院補提理由書（均須按他造當事人之人數附繕本）「切勿
逕送上級法院」。
告訴人或被害人如不服判決，應備理由具狀向檢察官請求上訴，
上訴期間之計算，以檢察官收受判決正本之日起算。 
                                書記官  譚系媛
中　　華　　民　　國　　111 　年　　11　　月　　24　　日

附錄論罪科刑法條：
道路交通管理處罰條例第86條：
汽車駕駛人，無駕駛執照駕車、酒醉駕車、吸食毒品或迷幻藥駕
車、行駛人行道或行經行人穿越道不依規定讓行人優先通行，因
而致人受傷或死亡，依法應負刑事責任者，加重其刑至二分之一
。
汽車駕駛人，在快車道依規定駕車行駛，因行人或慢車不依規定
，擅自進入快車道，而致人受傷或死亡，依法應負刑事責任者，
減輕其刑。
中華民國刑法第284條：
因過失傷害人者，處1年以下有期徒刑、拘役或10萬元以下罰金
；致重傷者，處3年以下有期徒刑、拘役或30萬元以下罰金。
中華民國刑法第185條之4：
駕駛動力交通工具發生交通事故，致人傷害而逃逸者，處6月以
上5年以下有期徒刑；致人於死或重傷而逃逸者，處1年以上7年
以下有期徒刑。
犯前項之罪，駕駛人於發生交通事故致人死傷係無過失者，減輕
或免除其刑。